臺灣高等法院刑事判決　　　　　　 96年度上更(一)字第494號
上　訴　人
即　被　告　甲○○
　　　　　　　　　　（另案在臺灣基隆監獄執行中）
選任辯護人　張文寬律師
上列上訴人因違反毒品危害防制條例案件，不服臺灣基隆地方法
院95年度訴字第623號，中華民國95年12月19日第一審判決（起
訴案號：臺灣基隆地方法院檢察署95年度偵字第2512號），提起
上訴，判決後，經最高法院第一次發回更審，本院判決如下：
    主  文
原判決撤銷。
甲○○販賣第一級毒品，累犯，處有期徒刑柒年陸月。扣案之第
一級毒品海洛因（淨重貳點柒伍公克）沒收銷燬之，用以裝置上
述毒品之包裝袋參只（總重零點捌參公克）及行動電話壹支（不
含SIM卡）均沒收；未扣案之販賣毒品所得新臺幣貳仟元沒收之
，如全部或一部不能沒收時，以其財產抵償之。
    事  實
一、甲○○前因違反毒品危害防制條例案件，(1)經臺灣基隆地方
    法院以92年度基簡字第986號判處有期刑2月，於民國93年10
    月30日執行完畢（此部分構成累犯）；(2)又經臺灣基隆地方
    法院以94年度基簡字第397號判處有期徒刑3月；(3)復經臺灣
    基隆地方法院以95年度基簡字第26號判處有期徒刑3月，前
    開(2)(3)案件，經臺灣基隆地方法院於95年5月22日，以95年
    度聲字第409號裁定應執行刑為有期徒刑5月，95年11月3日
    執行完畢。(4)復經本院以95年度上訴字第297號判處有期徒
    刑7月、5月，應執行有期徒刑10月確定，於95年11月4日接
    續前開案件執行（以上(2)(3)(4)均不構成累犯）。
二、詎其猶不知悔改，明知海洛因係毒品危害防制條例所列之第
    一級毒品，不得非法持有及販賣，竟基於意圖營利而販賣第
    一級毒品海洛因之犯意，於95年5月22日7、8時許，在其基
    隆市○○區○○路168巷14弄9號住處，約定販售價值新臺幣
    （下同）2000元之第一級毒品海洛因（毛重約0.4公克）與
    張育嘉，並當場收受張育嘉交付之2000元後，因手中持有之
    海洛因數量不足，乃先將價值約1000元之第一級毒品海洛因
    1包（毛重約0.2公克）交付張育嘉，另告知張育嘉剩餘數量
    待稍後外出向上手購入後再與交付，並要求張育嘉返家後等
    候其通知前往指定地點拿取尚未交付之海洛因，且順道載甲
    ○○返家，張育嘉即在甲○○住處以事先準備之注射針筒施
    打購得之部分海洛因後不久即返家靜候甲○○通知。嗣於翌
    日（即23日）凌晨0時12分許，甲○○向真實姓名年籍不詳
    綽號「阿祥」之男子購入第一級毒品海洛因3包（毛重分別
    為0.25公克、0.45公克、2.65公克，合計淨重2.75公克）後
    ，即以其0000000000號行動電話撥打張育嘉0000000000號行
    動電話，告知張育嘉可準備出發前往市區搭載，甲○○與張
    育嘉通話後不久，在基隆市○○路高速公路交流道附近，因
    警認甲○○形跡可疑，遂上前盤查，甲○○因攜有上述第一
    級毒品海洛因心生畏虛，見狀旋即拔腿逃離，且為恐遭警查
    獲上情，乃於逃竄時隨手丟棄所持有之第一級毒品海洛因1
    包（毛重0.45公克）於基隆市○○路騎樓地面，經警追至基
    隆市○○路、愛二路口時，當場逮捕甲○○，並在甲○○隨
    身攜帶之背包內查獲第一級毒品海洛因2包（毛重分別為0.
    25公克、2.65公克）、注射針筒1支，並扣得甲○○上開行
    動電話1支。張育嘉到達市區後，因不知甲○○已遭警逮捕
    ，乃於同日凌晨0時23分許，以其0000000000號行動電話撥
    打甲○○上開行動電話，由逮捕甲○○之警員謝和軒接聽，
    並與張育嘉約在基隆市立文化中心碰面，張育嘉誤以係甲○
    ○友人接聽，遂依約在文化中心等候，警方到達現場後即上
    前盤查張育嘉，並經張育嘉主動交付身上供施用海洛因用之
    注射針筒1支後，帶同甲○○、張育嘉至警局詢問，經張育
    嘉指證向甲○○購買海洛因施用，並經警調閱甲○○000000
    0000號行動電話雙向通聯紀錄比對，而悉上情。
三、案經基隆市警察局第三分局報告臺灣基隆地方法院檢察署檢
    察官偵查起訴。
    理  由
壹、證據能力方面
一、按被告以外之人於審判外之言詞或書面陳述，除法律有規定
    者外，不得作為證據，刑事訴訟法第159條第1項固定有明文
    。惟被告以外之人於審判外之陳述，雖不符第159條之1至第
    159條之4之規定，而經當事人於審判程序同意作為證據，法
    院審酌該言詞陳述或書面陳述作成時之情況，認為適當者，
    亦得為證據；當事人、代理人或辯護人於法院調查證據時，
    知有第159條第1項不得為證據之情形，而未於言詞辯論終結
    前聲明異議者，視為有前項之同意，同法第159條之5定有明
    文。本件被告就所引被告以外之人於審判外之陳述均表示無
    意見，且迄未爭執上開證據之證據能力。審酌該等陳述作成
    時之情況，並無非法取得等不適當之情形，且經依法進行證
    據之調查、辯論，被告於訴訟上之程序權，已受保障，依刑
    事訴訟法第159條之5之規定，自有證據能力。
二、又被告所使用之0000000000號行動電話門號雙向通聯紀錄，
    係機械性之電磁紀錄，非屬被告以外之人於審判外之陳述，
    自有證據能力；扣案之第一級毒品海洛因3包，其中1包係被
    告丟棄於騎樓地上為警方拾得，另2包則係逮捕被告後，經
    被告主動交付，業據被告於警詢時供述甚詳（見偵查卷第9
    頁），此實施刑事訴訟程序之公務員依法定程序取得之證據
    ，當有證據能力，合先敘明。
貳、實體方面
一、訊據上訴人即被告甲○○雖對於上揭時地為警查扣之第一級
    毒品海洛因係其所有，且於案發當日凌晨以0000000000號行
    動電話與張育嘉之0000000000號行動電話聯繫等情供承不諱
    ，惟矢口否認有何販賣第一級毒品海洛因犯行，辯稱：並未
    販賣海洛因給張育嘉，也沒有向張育嘉拿2000元，案發當天
    因其無交通工具，打電話要張育嘉騎機車載其回家，而扣案
    之海洛因係其以2萬元向綽號「阿祥」之男子購買供己施用
    云云。
二、經查：
（一）上揭事實，業據證人張育嘉於偵查時證稱：「（海洛因的
      來源？）跟甲○○買的」「（重量多少？）就是最小夾鍊
      袋裡面的量，大約0.2公克」「……1000元」「（你如何
      知道0.2公克？）我先前看過別人買海洛因的量，大約是
      那樣）「（提示卷附3包海洛因照片，令證人指認，你買
      的量是這3包中的哪1包？）是最小的那1包，但是量比這1
      包少一點」「（你的電話？）0000000000」「（95年5月
      22日晚上7時16分許打電話給甲○○做何事？）我要向他
      買東西」「（買何物？）買海洛因」「（花多少錢買？）
       2000元」（見偵查卷第57頁）「（買多少量？）……當
      時給他2000元，他拿1包給我，他說量不夠，事後他會再
      向別人調海洛因再補給我」「（在何處將海洛因交給你？
      ）在大慶大城他家附近，他把毒品1包交給我」）「（在
      何處施用？）在他家施用」「（當天23時26分為何打給他
      ？）我當天離開他家時，他跟我說等海洛因拿到就會打電
      話給我，我因不耐煩就打電話給他，我問他海洛因調到了
      沒有」「（後來有拿到海洛因？）後來有打1通電話給他
      ，就不是他接的」（見偵查卷第56至58頁）；於原審證稱
      ：「（在本案查獲之前，最後1次是何時跟被告買海洛因
      ？）是95年5月22日晚上7、8點左右，……跟被告買2千元
      」「（請敘述與被告交易的過程？）我用我的手機000000
      0000打被告的行動電話，被告的電話我是直接輸在手機裡
      面我直接撥打，我沒有去記他的行動電話號碼是幾號，電
      話中我是跟他說我要跟他拿東西，我問被告說你人在哪裡
      ，被告說他在家，我就說好，我就掛掉電話直接到他家，
      我打完電話後就從我家教孝街到被告中和路的家中去跟他
      買海洛因，到他家之後我就拿2千元給他，被告就拿大概1
      千元的量給我，我就直接在他家以我案子扣案的那支注射
      針筒施打海洛因，被告說他身上的毒品的量不夠，剩下的
      1千元的量晚一點再拿給我，他說等一下他要去跟別人拿
      ，他說他沒有車，他拿完貨要回去的時候，叫我順便去載
      他，並拿剩下的1千元海洛因，我就回家了。後來因為時
      間已經有點晚了，我明天還要上班，沒有辦法再等，我就
      打電話給他，問他好了沒，他說還沒有叫我再等一下，過
      了一些時候，他好像有打給我，說他現在在街上，叫我差
      不多可以出去載他了，後來我又打電話給他，不是他接的
      ，因為我聽聲音不是他的聲音，我以為是他朋友，那個人
      就跟我約在文化中心，我就到文化中心等被告，後來就是
      警察過來」「（你買的數量及價格為何？）都是1千元，
      是1小包，重量多少我不知道」「（提示偵查卷第16、57
      頁，你在偵查中陳述你跟被告買海洛因是1千元，重約0.2
      公克，是否屬實？）對。差不多是這樣」等語綦詳（見原
      審卷第68、69頁）。對照被告使用之0000000000號行動電
      話雙向通聯紀錄，該電話與張育嘉所使用之0000000000號
      行動電話，自95年5月22日至翌日為警查獲前，共有6通通
      話紀錄，分別為95年5月22日19時16分44秒、19時26分9秒
      、20時50分41秒、23時36分39秒、95年5月23日0時12分26
      秒、0時23分39秒，其中第1、4、6通為張育嘉上述行動電
      話發話給被告上述行動電話，其餘為被告上述行動電話發
      話給張育嘉上述行動電話，且前3通發話基地臺位置均在
      基隆市○○區○○路168巷15弄19號5樓（即被告住處附近
      之基地臺），第4、5通發話基地台位置均在基隆市○○區
      ○○路67號，最後1通發話基地台位置則在基隆市○○區
      ○○路28之5號7樓（見偵查卷第96至99頁），核與證人張
      育嘉前揭證述其與被告間通聯之情形相符，足認證人張育
      嘉所證非虛。
（二）參以本件查獲被告及證人張育嘉之過程，經證人謝和軒警
      員於原審證述：「當天是我們到深澳坑搜索別的案件，搜
      索未果要返回隊部期間，從中正路要上高速公路高架橋時
      ，就看到1個人（即被告）走路東張西望行跡可疑我們就
      下去盤查，後來我們靠近被告的時候，他就開始跑，我們
      從高架橋一路追到查獲地點，後來被告跑不動就癱坐在地
      上，並把海洛因丟在地上，幾包我不確定，我們就附帶搜
      索，就在被告的包包內查獲海洛因……」「當天查獲被告
      後，他手機就一直響，在車上就問被告說你的手機可不可
      以聽，他說可以，在車上我接聽了2通，第1通、第2通都
      是張育嘉打過來的，電話中說『你到哪裡了』，我說我們
      在市區，我問張育嘉你在那裡，他說他已經到了，我就說
      我們約另一個地方，他說要在文化中心見面，我們3個人
      連同被告一同過去，到現場時，文化中心只看到1個人在
      那邊等，我跟劉統源就上前盤問，那個人就是張育嘉，我
      們2人先出示證件，就盤查他，問他說你是不是要找甲○
      ○買毒品，他說他沒有，他說他是跟被告約好要載甲○○
      回家，後來他就主動從左邊褲子的口袋拿出1支注射針筒
      ，我們就將被告及張育嘉帶回隊部……」「（被告查獲時
      是丟幾包海洛因？查獲幾包海洛因）總共搜獲3包，被告
      丟1包，在被告包包查獲2包」等情（見原審卷第63至65頁
      ）。而警方在上開騎樓處所查獲被告丟棄白粉1包及被告
      背包內所查獲之白粉2包，經警秤重結果毛重分別為0.45
      公克、0.25公克、2.65公克（見偵查卷第32頁），且查獲
      3包白粉，經警以軍備局第204廠生產之海洛因快速篩檢試
      劑初步檢驗結果，呈嗎啡、海洛因反應，再送法務部調查
      局鑑驗結果，均含有第一級毒品海洛因成分，合計淨重2.
      75公克（空包裝總重0.83公克），純度1.47%，純質淨重0
      .04 公克，亦有基隆市警察局第三分局偵查隊查獲涉嫌毒
      品危害防制條例毒品初步鑑驗報告單及鑑驗照片（見偵查
      卷第31、33頁）、法務部調查局95年7月10日調科壹字第3
      20003829號鑑定通知書附卷可稽（見偵查卷第41頁）；又
      證人張育嘉上述為警查獲時所扣得之注射針筒1支，經送
      憲兵司令部刑事鑑驗中心檢驗結果，該注射針筒中有鴉片
      （海洛因）成分，有該中心95年11月14日（95）安鑑字第
      01923號鑑驗通知書在卷可按（見原審卷第50頁），益見
      證人張育嘉前揭證述為真實。參以被告自承其與證人張育
      嘉間並無何怨隙，衡情證人張育嘉應無設詞誣陷被告之動
      機及必要。
（三）辯護人雖以本案僅有證人張育嘉單一之指述，且證人所述
      前後非一致，證詞多有瑕庛，不能採為被告論罪之依據云
      云。惟：
    １非法販賣海洛因等毒品之交易型態，有所謂「大盤」、「
      中盤」或「小盤」之分。其中「大盤」或「中盤」者，倘
      時機掌握得宜，或可查獲電子秤、帳冊、分裝袋等販賣工
      具，且因購買者眾，一旦事發，必有多數知情或買受人等
      可為證人。然在「小盤」與偶發之零星交易，因係一手交
      錢，一手交貨，交易方法簡單，對象不多，無須使用任何
      販賣工具，亦無記載帳冊之必要。此種交易方式，因交易
      時間短暫，未必有第三者知悉其情事，且茍非警方事先獲
      知情報，甚難於交易現場當場查獲。法院固不應僅憑購買
      者片面之指證，據以認定被告之非法販賣毒品之犯行，然
      購買者之指證在證據法則上既屬人證之一種，與被告之自
      白不得作為認定事實唯一證據之情形不同，如購買者之指
      證並無矛盾或瑕疵，亦未違背經驗法則與論理法則時，自
      不應僅因無法查得其他直接佐證，即對購買毒品者所為對
      販毒者不利之指證，全然捨棄不採（最高法院93年度台上
      字第5742號判決參照）。本件除據證人張育嘉指證明確外
      ，復有前揭通聯紀錄及扣案之海洛因3包可資佐證，是辯
      護人以本案僅有證人張育嘉之單一證述，不足作為被告販
      賣毒品有罪之認定，自不足採。
    ２雖證人張育嘉陳稱向被告購買毒品之時間、次數、地點，
      警詢、偵查及原審審理時前後供述間有不甚一致之情形。
      然證人張育嘉自警詢、偵查及原審終指證有向被告購買海
      洛因，且於偵查及原審所證於95年5月22日購買之數量及
      過程前後一致，且核與通聯紀錄相合，此部分販毒之主要
      事實，既無齟齬，自得確信。至證人張育嘉於偵查時所述
      其向被告購買約10幾次以上（見偵查卷第57頁），於原審
      中供證向被告購買1、2年 (見原審卷第69頁)，因此部分
      僅有其片面供述，並無其他佐證，自有疑義，依「罪疑唯
      輕」原則，自不能遽認被告有長期販售第一級毒品予張育
      嘉之事實。另被告之辯護人以：證人張育嘉於95年5月23
      日警詢之初雖指證向被告購買海洛因，但並未提及同年5
      月22日購買之過程，嗣於偵查中始供出，二次證言前後不
      同，且不可能於查獲之初不記得，而於2個多月之後偵查
      中始回憶上開過程，可見指證不實云云。惟其指證向被告
      購買海洛因之主要事實始終如一，不過敘述上繁簡有別而
      已，自難以此指摘其指證不實。
    ３另證人謝和軒雖於原審證述：於盤查張育嘉時，問張育嘉
      是否要找被告購買毒品，張育嘉答稱沒有，係跟被告約好
      要載被告回家等語（見原審卷第64頁）。惟證人張育嘉當
      日與被告相約在市區係為拿取已向被告購買尚未交付之毒
      品，並載被告回家，已據證人張育嘉證述如前，證人張育
      嘉與被告相約碰面之目的本非找被告購買毒品。是證人張
      育嘉於警察盤查時為前揭證述，與其事後於偵審時證述之
      前揭過程，並無矛盾之處，證人謝和軒此部分之證述自難
      為有利被告之認定。
（四）按販賣毒品既係政府嚴予查緝之違法行為，非可公然為之
      ，而每次買賣之價量，可能隨時依雙方關係深淺、資力、
      需求量及對行情之認知、來源是否充裕、品質是否較佳、
      查緝是否嚴謹、購買者被查獲時供述購買對象之可能風險
      之評估等情形，而異其標準，非可一概而論；又購買毒品
      者通常亦無法探知販毒者賺取利潤幾何，是販賣毒品之利
      得，除被告坦承犯行或價量俱臻明確外，委難察得實情，
      如非有何親故至交，斷無甘冒重典而平白販賣之理。辯護
      人依被告所稱當日所查獲之毒品3.35公克，係以2萬元購
      得，因此購入價格，每公克為5970.15元，則每0.2公克成
      本為1194元，被告以該價格販賣與張育嘉即虧損194元，
      已不合理。又經被告丟棄之1包海洛因為毛重0.45公克，
      而與欲交付證人張育嘉之重量相近之另1包海洛因0.25 公
      克，係在背包內查獲。若係販賣而要交付給張育嘉，應隨
      身攜帶，始合常情云云。然上開購買價格僅係被告片面之
      供述，並無其他佐證，已難以其片面陳述計算購買之價格
      ，否則只要被告無端誇大購入價格，即能免除營利意圖之
      認定，豈非事理之平？且取得價格存有諸多變動因素，被
      告非無管道以低價取得而予以販賣之可能。而被告與證人
      張育嘉又非至親，被告豈有甘冒遭緝獲判處重罪之風險，
      販售毒品而未取分文利得之理，是堪認本件被告有營利之
      意圖至明。又被告經扣案之3包海洛因雖無一與證人張育
      嘉指證之數量相合，數量較接近之1包，係在被告背包內
      查獲。然海洛因毒品可因需求而分裝並增減份量，不因查
      獲當時如何包裝及置於何處而可否認營利販賣之犯行。況
      於遇警盤查之急迫狀況下，尤難以被告丟擲該包海洛因之
      重量與欲交付之重量不符，即認並無販賣犯行。
（五）綜上所述，本件事證明確，被告所辯無非事後卸責之詞，
      不足採信，被告犯行堪以認定。
三、論罪部分：
（一）被告行為後，刑法亦經修正公布，而於95年7月1日生效施
      行，關於本件情形：
    １毒品危害防制條例第4條第1項有得併科罰金刑之規定，雖
      上開毒品危害防制條例之規定並未修正，惟修正前刑法第
      33條第5款規定罰金之最低額度1元以上，經以罰金罰鍰提
      高標準條例第1條就罰金數額提高倍數為10倍後，該罰金
      刑額度範圍係銀元10元即新臺幣30元以上，與修正後刑法
      第33條第5款罰金最低額為新臺幣1千元以上相較，以修正
      前規定之罰金最低額度較低，有利於行為人。惟本件並未
      量處罰金，故適用新舊法對被告等並無不同。
    ２於有期徒刑執行完畢後5年內，故意再犯本件有期徒刑以
      上之罪，不論依修正前之刑法第47條或修正後之刑法第47
      條第1項之規定，均構成累犯，對被告而言並無有利或不
      利之情形，不生新舊法比較之問題，應逕依現行刑法第47
      條第1項規定，論以累犯，並加重其刑（最高法院95年度
      台上字第5589號判決參照）。
    ３關於無期徒刑減輕之規定，行為時刑法第65條第2項規定
      ：「無期徒刑減輕者，為7年以上有期徒刑」，修正後規
      定：「無期徒刑減輕者，為20年以下15年以上有期徒刑」
      ，自以行為時之規定有利於被告。
    ４刑法第59條於修正後文字雖亦有更動，惟僅屬法院就酌減
      審認標準見解之明文化，亦非屬法律之變更，即無比較新
      舊法之問題（最高法院95年度第21次刑事庭會議決議參照
      ）。
    ５則除適用新舊規定均無不同，依一般法律適用原則逕予適
      用修正後現行規定外，經比較結果，以行為時舊法之規定
      有利於被告，自應適用修正前行為時法之規定。
（二）按海洛因係毒品危害防制條例第2條第2項第1款所規定之
      第一級毒品，核被告所為，係犯毒品危害防制條例第4條
      第1項販賣第一級毒品罪。其販賣前持有第一級毒品海洛
      因之低度行為，應為高度之販賣行為所吸收，不另論罪。
（三）又被告前因違反毒品危害防制條例案件，(1)經臺灣基隆地
      方法院以92年度基簡字第986號判處有期刑2月，於93年10
      月30日執行完畢（此部分構成累犯）；(2)又經臺灣基隆地
      方法院以94年度基簡字第397號判處有期徒刑3月；(3)復經
      臺灣基隆地方法院以95年度基簡字第26號判處有期徒刑3
      月，前開(2)(3)案件，經臺灣基隆地方法院於95年5月22日
      ，以95年度聲字第409號裁定應執行刑為有期徒刑5月，於
      95年11月3日執行完畢。(4)復經本院以95年度上訴字第297
      號判處有期徒刑7月、5月，應執行有期徒刑10月確定，於
      95年11月4日接續前開案件執行（以上(2)(3)(4)均不構成累
      犯），有本院被告前案紀錄表在卷可稽，於5年以內故意
      再犯本件有期徒刑以上之罪，為累犯，並依法加重其刑（
      除法定本刑死刑、無期徒刑部分不得加重外）。
（四）被告為本件犯行，雖屬不該，惟販賣毒品之對象僅1人，
      販賣次數僅1次，販賣之數量尚非鉅大，所得亦非豐厚，
      因貪念而一時思慮未清致鋌而走險，衡其惡性及犯罪情節
      較諸大量走私進口或長期販賣毒品之「大盤」、「中盤」
      毒販有重大差異，於客觀上足以引起一般同情，處以法定
      最低刑度猶嫌過重，爰依刑法第59條之規定予以酌減其刑
      ，並依法先加（除法定本刑死刑、無期徒刑部分依法不得
      加重外）後減之。
四、原審認被告所犯罪證明確，予以論罪科刑，固非無見。惟查
    ：（一）受徒刑之執行完畢，或一部之執行而赦免後，5年
    以內故意再犯有期徒刑以上之罪者，始構成累犯，此觀刑法
    第47條第1項規定甚明。倘應併合處罰之數罪，經分別判處
    有期徒刑確定，雖其中一罪先予執行，但法院依檢察官聲請
    定其應執行之刑確定後，先前已執行之有期徒刑部分，僅發
    生應於執行刑中予以扣除之問題，在所裁定之執行刑尚未全
    部執行完畢前，不能認為其中一罪已執行完畢。原判決認為
    被告：曾因施用第二級毒品案件，經臺灣基隆地方法院判處
    有期徒刑3月確定，於95年1月27日執行完畢，於5年以內故
    意再犯本件有期徒刑以上之罪，構成累犯。然因違反毒品危
    害防制條例案件，經臺灣基隆地方法院以94年度基簡字第39
    7號判處有期徒刑3月，雖經先於95年1月27日執行完畢；但
    又經臺灣基隆地方法院以95年度基簡字第26號判處有期徒刑
    3月，前開二案件，經臺灣基隆地方法院於95年5月22日，以
    95年度聲字第409號裁定應執行刑為有期徒刑5月，於95年9
    月4日入監執行，95年11月3日執行完畢，有本院被告前案紀
    錄表在卷可稽，故此部分對本案而言，並不構成累犯，原判
    決關此部分之認定容屬有誤。而被告另因違反毒品危害防制
    條例案件，經臺灣基隆地方法院以92年度基簡字第986號判
    處有期刑2月，於93年10月30日執行完畢，此部分始構成累
    犯。（二）原判決認定被告有販賣第一級毒品給張育嘉之行
    為，係依證人張育嘉之指證，及被告與張育嘉之間有「6次
    」通話紀錄以佐證張育嘉所證非虛。惟依原判決理由僅記載
    95年5月22日19時16分44秒、19時26分09秒、20時50分41秒
    、23時36分39秒及95年5月23日0時12分26秒，「5通」電話
    （見原判決第5頁），而漏未記載95年5月23日0時23分39秒
    第6次之通話，亦有疏漏。（三）被告為警查獲3包白粉，經
    送法務部調查局鑑驗結果，均含有第一級毒品海洛因成分，
    合計淨重2.75公克（空包裝總重0.83公克），有法務部調查
    局95年7月10日調科壹字第320003829號鑑定通知書附卷可稽
    （見偵查卷第41頁），然原審於理由卻說明，扣案之第一級
    毒品合計淨重為2.755公克（見原判決第6頁），亦有違誤。
    （四）按除簡式審判程序案件外，審判長就被告被訴事實為
    訊問者，應於調查證據程序之最後行之；並於調查證據完畢
    後，命檢察官、被告、辯護人就事實及法律為辯論，刑事訴
    訟法第288條第3項、第289條第1項定有明文。亦即犯罪事實
    ，應經調查證據、訊問及辯論之程序，始得為有罪之判決。
    又檢察官之起訴書，雖已依刑事訴訟法第264條第2項第2款
    規定，記載犯罪事實，但於調查被告被訴之犯罪事實時，應
    依刑事訴訟法第288條第3項規定踐行「訊問」之程序，不得
    僅依同法第164條或第165條規定，提示檢察官之起訴書或告
    以要旨，以取代「訊問」被訴事實。本件原審法院之審判程
    序，依審判筆錄記載，審判長並未就被告被訴之犯罪事實，
    依法踐行「訊問」之程序，而僅以提示「起訴書」之方式，
    問被告「對檢察官『起訴書』所載的犯罪事實，你是否認罪
    ？」一語取代（見原審卷第74頁），即遽為有罪之判決，自
    屬於法有違。被告上訴，否認販賣犯行，雖無足採，惟原判
    決既有可議，自應由本院予以撤銷改判。
五、量刑及沒收：
（一）爰審酌被告前有多次持有第一級毒品及施用第一、二級毒
      品之前科，明知毒品危害社會甚鉅，且己身亦深受毒品之
      害，竟仍為圖一己私利，而販賣第一級毒品，其所為不僅
      使毒品氾濫，更使人深陷毒品深淵，實屬不該，並審酌其
      販賣之次數僅1次、販毒所得尚微，及犯後否認犯行之態
      度等一切情狀，量處如主文所示之刑。又本件犯罪不符合
      中華民國96年罪犯減刑條例予以減刑之規定，故不予減刑
      。
（二）至扣案之第一級毒品海洛因3包（不含包裝袋合計淨重2.
      75公克），為查獲之毒品，不論屬犯人所有與否，均應依
      毒品危害防制條例第18條第1項前段規定宣告沒收銷燬之
      ；另扣案用以裝置上述海洛因之包裝袋3只（總重0.83公
      克）、0000000000號行動電話1支（不含SIM卡，SIM卡係
      客戶與電信公司約定由客戶保管，非屬客戶所有），被告
      自承為其所有（見偵查卷第36頁、原審卷第73頁），且係
      被告供本件販賣本件第一級毒品所用之物，業據證人張育
      嘉證述如前，爰依毒品危害防制條例第19第1項規定予以
      宣告沒收。又被告販賣第一級毒品海洛因所得2,000元，
      應依毒品危害防制條例第19條第1項規定諭知沒收，如全
      部或一部不能沒收時，以其財產抵償之。
據上論斷，應依刑事訴訟法第369條第1項前段、第364條、第299
條第1項前段、毒品危害防制條例第4條第1項、第18條第1項前段
、第19條第1項、刑法第2條第1項前段、第11條、第47條第1項、
第59條，判決如主文。
本案經檢察官郭弘佑到庭執行職務。
中　　華　　民　　國　　96　　年　　9 　　月　　12　　日
　　　　　　　　　刑事第二庭審判長法　官  呂丹玉
　　　　　　　　　　　　　        法　官  林銓正
                            　　　法　官  王詠寰
以上正本證明與原本無異。
如不服本判決，應於收受送達後十日內向本院提出上訴書狀，其
未敘述上訴之理由者並得於提起上訴後十日內向本院補提理由書
（均須按他造當事人之人數附繕本）。
                                  書記官  駱麗君
中　　華　　民　　國　　96　　年　　9 　　月　　12　　日
附錄：本案論罪科刑法條全文
毒品危害防制條例第4條
製造、運輸、販賣第一級毒品者，處死刑或無期徒刑；處無期徒
刑者，得併科新臺幣 1 千萬元以下罰金。
製造、運輸、販賣第二級毒品者，處無期徒刑或 7 年以上有期徒
刑，得併科新臺幣 7 百萬元以下罰金。
製造、運輸、販賣第三級毒品者，處 5 年以上有期徒刑，得併科
新臺幣 5 百萬元以下罰金。
製造、運輸、販賣第四級毒品者，處 3 年以上 10 年以下有期徒
刑，得併科新臺幣 3 百萬元以下罰金。
製造、運輸、販賣專供製造或施用毒品之器具者，處 1 年以上 7
年以下有期徒刑，得併科新臺幣 1 百萬元以下罰金。
前五項之未遂犯罰之。
